臺灣高雄地方法院民事判決　　　　　　　93年度訴字第2639號
原　　　告　聖祥交通有限公司
法定代理人　甲○○
訴訟代理人　丙○○
　　　　　　戊○○
被　　　告　興固通運股份有限公司
法定代理人　丁○○
被　　　告　乙○○
訴訟代理人　孫守濂律師
　　　　　　李慶榮律師
上列當事人間請求損害賠償事件，經本院於民國94年5月24 日言
詞辯論終結，判決如下：
  主  文
原告之訴及假執行之聲請均駁回。
訴訟費用由被告負擔。
  事實及理由
一、原告起訴主張：被告乙○○係被告興固通運股份有限公司（
    下稱興固公司）僱用之司機，其於民國93年5 月10日19時10
    分許，在駕駛被告興固公司所有車牌號碼X7-139號曳引車沿
    國道1 號高速公路北向外側快車道行駛而途經該路318 公里
    加400 公尺處，因疏未注意汽車在同一車道行駛時，除擬超
    越前車外，後車與前車之間應保持隨時可以煞停之距離，且
    在行駛途中，不得驟然或任意變換車道，及變換車道時，應
    注意讓直行車先行，並注意安全距離之規定，竟於先自後擦
    撞同向同車道之由訴外人張輝益所駕駛之車牌號碼AN-599號
    聯結車後即驟然自外側車道閃避變換至內側車道，適輔自外
    側車道切換至內側車道之由訴外人陳俊澤所駕駛之車牌號碼
    7U -902 號自大貨車因閃避不及而自後擦撞被告乙○○所駕
    之曳引車，而原告之受僱司機即訴外人段榮嶺所駕駛之原告
    所有車牌號碼JG-816號曳引車適行駛於內側車道，在行經該
    處因突遭前方車輛切入所行駛之車道而閃避不及，乃復自後
    追撞訴外人陳俊澤所駕之上開車輛，造成原告所有之上開曳
    引車嚴重毀損，而上開曳引車經送廠估價後修理費高達1,14
    3,480 元，此已遠逾該車事發時之市價700,000 元，是系爭
    車輛顯已達於全損之狀態而無法修復，而應負原始肇事責任
    之被告乙○○及其僱用人之被告興固公司迄今均拒不賠償，
    為此乃依侵權行為損害賠償請求權請求判令被告應連帶給付
    700,000 元，及自起訴狀繕本送達之翌日即93年11月2 日起
    至清償日止，按週年利率5 ％計算之利息，並願供擔保請准
    為假執行之宣告。
二、被告則均以：系爭車輛係因訴外人段榮嶺駕駛曳引車未保持
    行車安全距離而自後撞擊訴外人陳俊澤所駕駛之車輛以致毀
    損，此與被告乙○○先前變換車道之過失並無相當因果關係
    ，被告自無庸對系爭車輛所受之損害擔負賠償責任，縱認兩
    者有相關，訴外人段榮嶺駕駛車輛未注意車前狀況並保持行
    車安全距離以致肇事，其就系爭車禍之發生亦屬與有過失，
    原告應與訴外人段榮嶺之過失擔負同一責任，是原告之請求
    亦屬過高等語為辯，並聲明求為判決：駁回原告之訴及假執
    行之聲請，如受不利判決，並願供擔保請准免為假執行之宣
    告。
三、兩造不爭執之事項：
  (1)、被告乙○○為被告興固公司受僱司機，其於上開時日駕駛
      前開曳引車行經上開路段處，因疏未注意汽車在同一車道
      行駛時，除擬超越前車外，後車與前車之間應保持隨時可
      以煞停之距離，且在行駛途中，不得驟然或任意變換車道
      ，及變換車道時，應注意讓直行車先行，並注意安全距離
      之規定，先自後擦撞同向同車道之由訴外人張輝益駕駛之
      聯結車而緊急切入內側車道後，適訴外人陳俊澤駕駛上開
      自大貨車自後駛來而擦撞被告乙○○所駕之車輛，行駛於
      內側車道之由訴外人段榮嶺駕駛之曳引車復因閃避不及而
      自後追撞訴外人陳俊澤所駕之車輛。
  (2)、原告所有系爭車輛為81年7 月出廠，該車業因上開車禍事
      故全毀而需費1,143,480 元始能回復原狀。
四、本件兩造爭執之重點在於：(1)、被告乙○○之過失行為與原
    告之損害有無關連？(2)、原告得否請求被告予以賠償？茲將
    本院判斷意見分述如下：
  (1)、被告乙○○之過失行為與原告之損害有無關連？
    按「汽車在同一車道行駛時，除擬超越前車外，後車與前車
    之間應保持隨時可以煞停之距離。汽車行駛時，駕駛人應注
    意車前狀況及兩車併行之間隔，並隨時採取必要之安全措施
    。」、「汽車行駛高速公路，前後兩車之安全距離在正常天
    候狀況下，依左表之規定：車速90公里，大型車最小距離70
    公尺。前項規定如遇濃霧、濃煙、強風、大雨、夜間行車或
    其他特殊狀況時，其安全距離應酌量增加。」，道路交通安
    全規則第94條第1 、2 項及高速公路交通管制條例第6 條分
    別定有明文，另「侵權行為損害賠償之債，須損害之發生與
    加害人之故意或過失加害行為間有相當因果關係，始能成立
    。所謂相當因果關係，係以行為人之行為所造成之客觀存在
    事實，依經驗法則，可認通常均可能發生同樣損害之結果而
    言；如有此同一條件存在，通常不必皆發生此損害之結果，
    則該條件與結果並不相當，即無相當因果關係；不能僅以行
    為人就其行為有故意過失，自認該行為與損害間有相當因果
    關係。」，最高法院90年度台上字第772 號亦著有裁判要旨
    可參。查系爭事故現場為設有分向島之雙向四線道直路，限
    速90公里，當時為晴天、夜間無照明，惟路面無障礙物且視
    距良好，而被告乙○○所駕駛之曳引車於事發後乃頭略西北
    尾略東南斜停於上開路段內側車道內，右後車身尾端停於分
    道線上距路面邊線2.2 公尺處之外側車道內，其後方於外側
    車道則留有一長38公尺之煞車痕，而訴外人陳俊澤所駕駛之
    自用大貨車則頭略西北尾略東南停放於紐澤西護欄及內側路
    肩之間，其後方於內側車道靠近護欄邊留有一長46.7公尺之
    刮地痕，近分道線邊則留有一長48公尺之煞車痕，另訴外人
    段榮嶺所駕之曳引車亦頭略西北尾略東南停放於內側車道與
    內側路肩之間，其後方並無煞車痕跡，又訴外人張益輝所駕
    前開車輛則亦頭略西北尾略東南停置於外側車道內（車頭左
    側部分位內側車道內），尾部則與被告乙○○所駕車輛擦撞
    連結乙節，此有內政部警政署國道公路警察局第五警察隊公
    警五文字第0930008095號函檢附之道路交通事故現場圖暨調
    查表等件在卷可稽，而訴外人段榮嶺於事發後現場之警訊談
    話中乃表示：「（其）由南往北向行駛，行駛內側車道。於
    肇事前7U -902 號車由外車道超越至我車前，約行駛2~300
    公尺遠，我發現X7-139號貨櫃曳引車由外側車道強行插入內
    車道，此時7U-902號大貨車突然緊急煞車，但因我的跟車距
    離不夠，致來不及煞車追撞7U-902號大貨車。（發現對方時
    距離）約40~50 公尺遠。」等語（上開函文檢附之談話記錄
    表可稽），並於本院93年度訴字第2853號損害賠償事件審理
    中自承事發前距前車之距離僅為2 、30公尺（該案卷94 年1
    月31日及同年3 月7 日準備程序筆錄），另證人即承辦員警
    邱乾英及訴外人陳俊澤於上開損害賠償事件審理中亦分別具
    結證稱：「當時段榮嶺跟我表示說是C 車（即陳俊澤所駕之
    大貨車）在肇事前由外側車道超車進入內車道，已經行駛約
    二、三百公尺遠，Ａ車（即乙○○所駕之曳引車）才又由外
    側切入內車道，所以在事故發生前C 車應該已經在內車道上
    行駛，他自己也跟我承認是跟車距離不夠才撞上C 車。現場
    圖沒有看到Ｄ車（即段榮嶺所駕之曳引車）煞車痕，現場圖
    C 車刮地痕起點應該就是C 車遭Ｄ車追撞的撞及點，現場圖
    46.7公尺靠近護欄邊是C 車刮地痕，右邊靠近分道線是C 車
    煞車痕。當時現場前方是交通回堵狀況，所以Ｂ車（即張益
    輝所駕之聯結車），才會緊急煞車，Ａ車乃自後撞上，如果
    C 車前還有小車應該不可能不被撞及，我是根據段榮嶺當時
    的談話紀錄。」、「當天我行駛在內車道，因我前方外車道
    車子突然切進我的車道，我緊急煞車停住後拉手煞車，約三
    至五秒後車就撞上來，我本來就在內車道行駛，因為該地點
    是剛由永康交流道上來，車子比較多，我在之前就已經行駛
    在內車道。」等語（同上卷94年4 月14日準備程序筆錄），
    是依各車輛行向、現場及車損狀況，並訴外人段榮嶺及證人
    之陳述，系爭車禍固因被告乙○○未保持安全距離並驟然變
    換車道而擦撞訴外人張輝益駕駛之聯結車後緊急自外側車道
    切入內側車道，以致訴外人陳俊澤所駕之車輛因閃避不及而
    擦撞肇事，惟訴外人陳俊澤所駕之車輛於事發前既已行駛於
    內側車道至少二、三百公尺遠，訴外人段榮嶺於夜間駕駛大
    型曳引車行駛於高速公路，其與前車即訴外人陳俊澤所駕之
    車輛竟僅保持2 、30公尺之距離，此顯不足高速公路行車最
    低安全距離之70公尺，而訴外人陳俊澤所駕駛之車輛依其所
    述乃於擦撞被告乙○○所駕之車輛後即已緊急煞車並已煞停
    並於間隔數秒後再因訴外人段榮嶺之安全距離不足而自後追
    撞肇事，訴外人段榮嶺即原告之使用人就系爭車禍之發生，
    顯有未注意車前狀況並未保持安全距離之過失甚明，此亦核
    與台灣省車輛行車事故覆議鑑定委員會覆議意見結果相符（
    第一階段：乙○○駕駛半聯結車，未保持行車安全距離變換
    車道未注意安全距離，為肇事原因。張輝益、陳俊澤均無肇
    事因素。第二階段：段榮嶺駕駛聯結車，未保持行車安全距
    離，撞及已肇事在先之陳車，為肇事原因。陳俊澤無肇事原
    因），至台灣省台南區車輛行車事故鑑定委員會鑑定意見固
    認「乙○○駕駛半聯結車，未保持安全距離，未注意車前狀
    況，變換車道未注意安全距離，為肇事原因。段榮嶺無肇事
    因素。」，惟其並未慮及訴外人陳俊澤於事發前即已煞停所
    駕車輛，且訴外人段榮嶺並未保持安全距離而未煞車即行撞
    上等情，其所為之鑑定乃為本院所不採。今原告所有之系爭
    車輛固係因本件車禍以致受損，惟其受損之原因係因其使用
    人即訴外人段榮嶺未注意車前狀況並保持安全距離之過失致
    追撞前車所致，而前車之訴外人陳俊澤所駕車輛於其擦撞旁
    車後業已煞停，訴外人段榮嶺於斯時若有保持行車之安全距
    離，當不致於訴外人陳俊澤所駕車輛已煞停後仍自後衝撞前
    車以致造成系爭車輛之毀損，被告乙○○之前揭過失原因除
    對訴外人張益輝、陳俊澤造成損害外，其與訴外人段榮嶺之
    衝撞前車，自已因訴外人陳俊澤之煞停而已生因果關係之中
    斷，而原告於此復未能舉證以實其說，是被告乙○○之前揭
    過失行為與原告之車損結果自已無相當之因果關係，原告主
    張系爭車輛車損係因被告乙○○之過失行為連帶所致云云並
    無理由。
(2)、原告得否請求被告予以賠償？
    按「損害賠償之債，以有損害之發生及有責任原因之事實，
    並二者之間，有相當因果關係為成立要件。故原告所主張損
    害賠償之債，如不合於此項成立要件者，即難謂有損害賠償
    請求權存在。」，最高法院48年台上第481 號著有判例要旨
    可參。本件原告所有系爭車輛所受之損害與被告乙○○之前
    之上揭過失行為並無相當之因果關係已如前述，則原告所有
    系爭車輛縱因上開車禍受損，惟其發生既與責任原因之事實
    無相當因果關係存在，依上開說明，被告就其損害自亦無需
    擔負損害賠償之責，原告主張被告應賠償系爭車輛之損失云
    云並無理由。
  綜上，系爭車輛固係因本件車禍而連帶受損，惟此係因原告之
  受僱司機即訴外人段榮嶺之單獨過失所致，與被告乙○○於此
  之前所生之過失行為並無相當之因果關係，被告自無庸對原告
  之損失擔負損害賠償之責，從而原告依據侵權行為損害賠償請
  求權請求被告應連帶給付70 0,000元及其法定遲延利息，為無
  理由應予駁回，而原告之訴既經駁回，其假執行之聲請亦失所
  附，應併與駁回。
五、據上論結：本件原告之訴為無理由，合依民事訴訟法第78條
    ，判決如主文。
中　　華　　民　　國　　94　　年　　6 　　月　　23　　日
                  民事第五庭審判長法　官　黃宏欽
                                  法　官　謝雨真
                                  法　官　郭宜芳
正本係照原本作成。
如不服本判決，應於送達後20日內，向本院提出上訴狀並表明上
訴理由，如於本判決宣示後送達前提起上訴者，應於判決送達後
10日內補提上訴理由書（須附繕本）。
中　　華　　民　　國　　94　　年　　6 　　月　　23　　日
                                  書記官　劉法萱
